```{r setup1, include=FALSE}
knitr::opts_chunk$set(echo = TRUE)
library(dplyr)
library(sf)
library(ggplot2)
library(ggsflabel)
library(ggspatial)
library(knitr)
library(kableExtra)
library(TDX)
library(DT)

Sys.setlocale(category = "LC_ALL", locale = "zh_TW.UTF-8")

windowsFonts(A=windowsFont("微軟正黑體"))

client_id=read.csv("./key.txt", header=F)[1,2]
client_secret=read.csv("./key.txt", header=F)[2,2]
access_token=get_token(client_id, client_secret)
```

# **基本資料統計**
透過`dplyr`套件統計運輸資料是數據分析的第一步，可瞭解運輸供給與需求的概況，並可將大數據轉換為可理解且有意涵的資訊。

## 公車資料統計分析

請先利用 TDX 套件介接公車資料（以新竹市為例）：

```{r bus-data-download, echo=T, eval=F}
# 公車路線
bus_route=Bus_Route(access_token, "Hsinchu")

# 公車站牌
bus_stop=Bus_StopOfRoute(access_token, "Hsinchu")
```

```{r bus-data-download-exe, echo=F, eval=T}
# bus_route=Bus_Route(access_token, "Hsinchu", out="./Data/Bus Route Hsinchu.csv")
# bus_stop=Bus_StopOfRoute(access_token, "Hsinchu", out="./Data/Bus Stop Hsinchu.csv")
bus_route=read.csv("./Data/Bus Route Hsinchu.csv")
bus_stop=read.csv("./Data/Bus Stop Hsinchu.csv")
```

以下針對各議題展示分析架構與程式碼撰寫，針對每一問題先瞭解運輸資料的特性，而後再依據分析邏輯撰寫程式碼。

<span style="font-size:15pt;color:#005AB5">**◎ 統計路線**</span>   
公車路線的代碼有兩種，其一為 RouteUID，另一為 SubRouteUID。前者是主路線代碼，後者是子路線代碼，亦即將主路線再依據不同行駛路線（如：延駛、繞駛等）或方向（去程、返程）再細部分類不同路線。

<span style="font-size:15pt">**• 統計所有主路線數**</span>   
先初步觀察`bus_route`資料可以發現，當中有許多重複的主路線，故不可直接透過資料的列數（row）來判斷主路線數，必須先去除重複的代碼。`unique()`函式可用以去除一向量中重複的元素，故執行後所回傳的向量僅會是唯一值。若欲計算一向量的總個數，可透過`length()`回傳長度。程式碼撰寫如下。

```{r bus-route-ex1, echo=T, eval=T}
bus_routeuid_all=unique(bus_route$RouteUID)
length(bus_routeuid_all)
```

試著統計此資料的總子路線數，檢查是否與`bus_route`總資料筆數相同？

```{r bus-route-ex2, eval=T, echo=T}
bus_subrouteuid_all=unique(bus_route$SubRouteUID)

# 總子路線數
length(bus_subrouteuid_all)

# 檢查是否與資料總筆數相同
length(bus_subrouteuid_all)==nrow(bus_route)
```

由以上結果得知，總子路線數會等於總資料筆數！

<span style="font-size:15pt">**• 統計各主路線擁有的子路線數**</span>  
由於我們知道一個主路線可能含括多個子路線，若欲統計各主路線擁有的子路線數，可利用`group_by() %>% summarise()`達成此一目的，程式碼撰寫如下。首先根據 RouteUID 與 RouteName 分組，再統計相同主路線的總資料筆數（`n()`）。

```{r bus-route-ex3, echo=T, eval=T, message=F}
bus_route_sum=group_by(bus_route, RouteUID, RouteName)%>%
  summarise(NumSubRoute=n())

# 查看前六筆結果
head(bus_route_sum)
```

由統計結果可知，RouteUID 為 HSZ0007（路線名為 [81](https://internetpedia.fandom.com/zh/wiki/%E6%96%B0%E7%AB%B9%E5%B8%82%E5%85%AC%E8%BB%8A81%E8%B7%AF?variant=zh-hant&file=%E6%96%B0%E7%AB%B9%E5%B8%82%E5%85%AC%E8%BB%8A81%E8%B7%AF%E8%B7%AF%E7%B7%9A%E5%9C%962020.png)）者，其子路線數為 2 條，查看原始`bus_route`資料，可發現其含括子路線 HSZ000701 與 HSZ000702；又 HSZ0008（路線名為 [83](https://internetpedia.fandom.com/zh/wiki/%E6%96%B0%E7%AB%B9%E5%B8%82%E5%85%AC%E8%BB%8A83%E8%B7%AF?file=%E6%96%B0%E7%AB%B9%E5%B8%82%E5%85%AC%E8%BB%8A83%E8%B7%AF%28%E5%90%AB%E5%8D%80%E9%96%93%E8%BB%8A%29%E8%B7%AF%E7%B7%9A%E5%9C%96.png)）的子路線數共計 4 條，其中包含 HSZ000801、HSZ000802、HSZ0008A1、HSZ0008A2。細部觀察原始資料，可發現 HSZ0007 兩條子路線的 Direction 一個為 0；另一為 1，表示方向不同，子路線即不同。而 HSZ0008 除了因方向不同而有不同子路線外，子路線代碼含括「A1」與「A2」者為延駛或繞駛，亦會使子路線不同。上述皆為 TDX 針對公車路線編碼的標準規範。最後 HSZ0010（路線名為 [藍線1區](https://internetpedia.fandom.com/zh/wiki/%E6%96%B0%E7%AB%B9%E5%B8%82%E5%85%AC%E8%BB%8A1%E8%B7%AF?variant=zh-hant&file=%E6%96%B0%E7%AB%B9%E5%B8%82%E5%85%AC%E8%BB%8A1%E8%B7%AF%E8%B7%AF%E7%B7%9A%E5%9C%96.png)）僅一條子路線，乃因該路線為環狀線（注意：藍線1區公車係由火車站至竹中站後立即折返，故屬於環狀線）。


<span style="font-size:15pt">**• 整理各主路線含括的子路線**</span>  
前一案例藉由`group_by() %>% summarise()`計算總數，事實上此一函式的功能繁多，可透過改變`summarise()`函式內的操作，以達成目的。如欲整理各主路線含括的子路線代碼與名稱，應將 RouteUID 與 RouteName 作為分群的變項，並在`summarise()`函式中將所有同一分群者，將其子路線代碼以`paste()`函式相連。其中`paste()`函式內，須設定`collapse=`參數，以表達使用特定的符號或字元串接。依上述流程，程式碼撰寫如下。

```{r bus-route-ex4, echo=T, eval=T, message=F}
bus_route_list=group_by(bus_route, RouteUID, RouteName)%>%
  summarise(AllSubRoute=paste(SubRouteUID, collapse=", "))

# 查看前六筆結果
head(bus_route_list)
```


<span style="font-size:15pt">**• 尋找公車支線**</span>  
在前述的案例中，我們發現有些公車主路線會有多條子路線，除了因為跟方向有關外，其次則是屬於支線之故，形成繞駛或延駛情形。進一步觀察可以發現，新竹市公車的支線中，其名稱會包含「支」一字。若欲擷取所有支線資料，可藉由`grepl()`函式先尋找該字元是否存在 SubRouteName 的欄位中，所回傳的邏輯判斷值可用以進一步篩選原始資料。程式碼撰寫如下。

```{r bus-route-ex5, echo=T, eval=T}
# 利用grepl查看SubRouteName中是否含有「支」字
sub_TF=grepl("支", bus_route$SubRouteName)

# 透過sub_TF的邏輯判斷回傳所需資料
bus_route[sub_TF, c("RouteName", "SubRouteUID", "SubRouteName")]

#---可直接簡化為：---#
# bus_route[grepl("支", bus_route$SubRouteName), c("RouteName", "SubRouteUID", "SubRouteName")]
```

以上的中括號內，逗點前表示擷取的橫列（row），逗點後則為擷取的直欄（column），可直接輸入欲回傳的欄列數值或名稱，抑或使用邏輯值（T, F），惟須注意使用邏輯值時，向量長度必須相同！

此外亦可透過`filter()`函式達成相同結果，程式碼撰寫如下。

```{r bus-route-ex6, echo=T, eval=F}
filter(bus_route, grepl("支", SubRouteName))%>%
  select(RouteName, SubRouteUID, SubRouteName)
```


<span style="font-size:15pt;color:#005AB5">**◎ 統計站牌**</span>   
公車站牌資料中係記錄每一子路線（SubRouteUID）的所有站牌資訊，含括路線名稱、方向、站牌代碼、名稱、站序、經緯度等資訊。

<span style="font-size:15pt">**• 統計各子路線總站牌數**</span>  
如前述統計各主路線中子路線數量的方法，可利用`group_by() %>% summarise()`函式達成目的，程式碼撰寫如下。

```{r bus-stop-ex1, echo=T, eval=T, message=F}
bus_stop_sum=group_by(bus_stop, SubRouteUID, SubRouteName, Direction)%>%
  summarise(StopNum=n())

# 查看前六筆結果
head(bus_stop_sum)
```

由以上回傳結果可發現，新竹市 81 公車共有兩條子路線（HSZ000701、HSZ000702），方向分為去程（Direction:0）與返程（Direction:1），而去程站牌數共計 21 個，而返程的站牌數則為 20 個。


<span style="font-size:15pt">**• 整理同一站名的所有路線**</span>  
分析流程彙整說明如下：  

* Step 1: 從站牌中，先挑出站點名稱（StopName）、子路線名稱（SubRouteName）兩資訊。  
* Step 2: 此時，可能會有重複的資料，乃因同一子路線，不同方向的情況下，會存在相同站名（但在此我們不考慮方向性，只單純考慮子路線的名稱）。故必須先行透過`distinct()`函式將重複的資料予以去除。  
* Step 3: 最後依據站點名稱（StopName）分群，統計各站點擁有的子路線名稱（SubRouteName），及其數量（使用`group_by() %>% summarise()`函式）。  
* Step 4: 將整理完成的資料依據總子路線數降冪排列（使用`arrange()`函式）。  

依上述流程，程式碼撰寫如下。

```{r bus-stop-ex2, echo=T, eval=T, message=F}
# Step 1
bus_stop_route=select(bus_stop, SubRouteName, StopName)

# Step 2
bus_stop_route=distinct(bus_stop_route)

# Step 3
bus_stop_route=group_by(bus_stop_route, StopName)%>%
  summarise(NumSubRoute=n(),
            AllSubRoute=paste(SubRouteName, collapse=", "))

# Step 4
bus_stop_route=arrange(bus_stop_route, desc(NumSubRoute))

#---可直接簡化為：---#
# bus_stop_route=select(bus_stop, SubRouteName, StopName)%>%
#   distinct()%>%
#   group_by(StopName)%>%
#   summarise(NumSubRoute=n(),
#             AllSubRoute=paste(SubRouteName, collapse=", "))%>%
#   arrange(desc(NumSubRoute))

# 查看前六筆資料
head(bus_stop_route)
```

其中 Step 4 的`arrange()`函式內，設定`desc(...)`以表示依據指定變數降冪排列，否則預設為升冪排列。  








